臺灣嘉義地方法院刑事判決　　　　　　　　　　　　九十一年度交易字第一八二號
　　公　訴　人　臺灣嘉義地方法院檢察署檢察官
　　被　　　告　甲○○
右列被告因公共危險案件，經檢察官聲請以簡易判決處刑（九十年度偵字第七五九四
、九十一年度偵字第二九九號）本院認不宜以簡易判決處刑，改依通常程序審理，茲
判決如左︰
    主  文
甲○○服用酒類，不能安全駕駛動力交通工具而駕駛，處有期徒刑肆月，如易科罰金
以參佰元折算壹日；又因過失傷害人，處有期徒刑肆月，如易科罰金以參佰元折算壹
日。應執行有期徒刑柒月，如易科罰金以參佰元折算壹日。
    事  實
一、甲○○於民國九十年十月十三日晚間十一時許，在嘉義市香格里拉ＫＴＶ飲用五
    瓶啤酒後，明知酒後不能安全駕駛，竟於次日十月十四日上午五時四十分許，無
    駕駛執照騎乘車號ＴＬＦ─八九九號輕型機車，沿嘉義市○○路由西向東行駛，
    行經嘉義市○區○○路與廣寧街口行人穿越道前時，明知應減速慢行，遇有行人
    穿越時，應暫停讓行人先行通過及駕駛人應注意車前狀況，並隨時採取必要之安
    全措施，而依當時天侯及道路狀況並無不能注意之情事，竟疏未暫停讓丙○○○
    先行通過，且未注意車前狀況，竟自後撞上正行走之丙○○○倒地，致丙○○○
    受有腹部挫傷、小腸多處挫傷、腹腔內大出血、出血性休克、右側徑排骨複雜開
    放性骨折、呼吸衰竭及下腸骨道出血等傷害。甲○○經抽血檢驗測得血液中酒精
    含量達二五七ｍｇ／ｄｌ，換算呼氣酒精濃度為每公升一點二八五（公訴人誤算
    為一點二五）毫克。
二、案經丙○○○之子乙○○代行告訴及嘉義市警察局第一分局報請臺灣嘉義地方法
    院檢察署檢察官偵查後，聲請簡易判決處刑，本院認不宜以簡易判決處刑，改依
    通常程序審理。
    理  由
一、右揭事實，業據被告坦承酒後無照騎機車在上開時地未於行人穿越道前暫停讓丙
    ○○○先行通過，且未注意車前狀況致撞及丙○○○成傷，但否認有酒醉駕駛情
    事，辯稱連警察都認伊未喝醉，未達開紅單處罰標準云云。
二、經查：被告經送嘉義基督教醫院抽血檢驗結果，其ＡＬＣＯＨＯＬ即酒精濃度為
    二五七mg/dl，換算呼氣酒精濃度達每公升一點二八五毫克。警察係誤認血液Ｔ
    ＲＯＰＯＮＩＮ（指心肌梗塞驗血指標）之功能數值○點二三ng/ml為酒精度數
    值，而未為開單告發，致被告亦誤以為未達酒醉程度，有生化類檢驗報告影本在
    卷可參。刑法上所謂「服用酒類不能安全駕駛動力交通工具」，觀察重點在於酒
    精對駕駛人在交通工具高速動力運轉狀況下維持身心整體應變能力的影響，而酒
    精對於人體的影響，在經驗科學上並不限於徹底麻醉身心，當血液酒精濃度（一
    般為呼氣酒精濃度的二百倍到二百三十倍）過高而造成酒精中毒時，即使只是每
    公升一百毫克（換算呼氣酒精濃度約為每公升零點五毫克）也已足可影響駕駛安
    全。關於這項自然科學上所肯定的客觀實驗數據，法務部曾於八十八年五月十日
    邀集行政院衛生署、中央警察大學等相關專業機構研商確認，並取呼氣酒精濃度
    每公升零點五五毫克的近似數值為個案事實認定參考，以法八十八檢字第一六六
    九號函行文所屬機關供作刑事訴追依據，所採測定基準並不違背公知的經驗法則
    。如果根據通常生活上的客觀經驗已不能確保駕駛人穩定而有效地操控動力交通
    工具，自屬法律所要規範的對象，與駕駛人有無喝醉、神智是否清楚均無必然關
    連。本案被告肇事後經測得之呼氣酒精濃度既高達每公升一點二八毫克，其駕車
    肇事率為一般人之十倍以上，此有酒精濃度測試值表乙紙附卷可憑，且被告因酒
    後駕車肇事致被害人受有傷害，亦如前述，是依現存之證據，已足認被告不能安
    全駕駛動力交通工具而駕駛。
三、又按汽車駕駛人飲用酒類後其吐氣所含酒精濃度超過每公升○、二五毫克以上者
    ，不得駕車；汽車行近行人穿越道前，應減速慢行，遇有行人穿越時，無論有無
    交通警察指揮或號誌指示，均應暫停讓行人先行通過；又汽車行駛時，駕駛人應
    注意車前狀況，並隨時採取必要之安全措施。道路交通安全規則第一百十四條第
    二款、第一百零三條、第九十四條第三項分別定有明文。
四、被告於前揭時地無照駕駛機車，自應注意上述道路交通安全規定，而當時係清晨
    、天候晴、路面狀態乾燥、無缺陷、無障礙物、視距良好等情，並無不能注意之
    情事，其竟於酒後吐氣所含酒精濃度超過每公升○、二五毫克以上仍駕車及未於
    行人穿越道前，暫停讓丙○○○先行通過，復未注意車前狀況，以致肇事，致丙
    ○○○受有有腹部挫傷、小腸多處挫傷、腹腔內大出血、出血性休克、右側徑排
    骨複雜開放性骨折、呼吸衰竭及下腸骨道出血等傷害（經治療後己能自行呼吸，
    不再使用呼吸輔助器，但氣管造口未拔除，可言語等，有財團法人天主教聖馬爾
    定醫院函在卷可佐），足見被告於本件車禍確有違反上述交通安全規則致人受傷
    害肇事至明。是被告之過失行為與丙○○○之受傷間，顯有相當因果關係，此外
    並有道路交通事故調查報告表乙紙，現場照片九幀及被害人丙○○○診斷證明書
    乙紙等可證。本案事證明確，被告之過失傷害犯行洵堪認定。
五、核被告甲○○所為，係犯刑法第一百八十五條之三之服用酒類不能安全駕駛動力
    交通工具而駕駛罪及同法第二百八十四條第一項前段之過失傷害罪。被告無駕駛
    執照酒醉駕車又行經行人穿越道不依規定讓行人優先通行，因而致人受傷，依法
    應負刑事責任，就過失傷害罪部分，應依道路交通管理處罰條例第八十六條第一
    項規定加重其刑。又被告所犯上開二罪間犯意各別，行為互異，犯罪構成要件亦
    不同，自應分論併罰。爰審酌被告無駕駛執照竟酒醉駕車肇事，致丙○○○受傷
    ，對用路人之安全之危害非輕，迄今毫無和解誠意，未與被害人達成民事和解及
    其犯後態度暨其他一切情狀，分別量處如主文所示之刑，各諭知易科罰金折算之
    標準，並定其應執行刑及易科罰金之折算標準，以資懲儆。
據上論結：依刑事訴訟法二百九十九條第一項前段、第四百五十一條之一第四項第四
款，道路交通管理處罰條例第八十六條第一項，刑法第一百八十五條之三、第二百八
十四條第一項前段、第五十一條第五款、第四十一條第一項前段，罰金罰鍰提高標準
條例第一條前段、第二條，判決如主文所示。
本案經檢察官洪三峰到庭執行職務。
中　　華　　民　　國　　　　九十一　　年　　十一　　　月　二十九　　　日
                            臺灣嘉義地方法院刑事第一庭
                                法　官
右正本證明與原本無異。
如不服本判決，應於送達後十日內，向本院提出上訴狀。
                                書記官
中　　華　　民　　國　　　　　　　　　年　　　　　　　月　　　　　　　日
附錄本判決論罪之法條：
中華民國刑法第一百八十五條之三：
服用毒品、麻醉藥品、酒類或其他相類之物，不能安全駕駛動力交通工具
而駕駛者，處一年以下有期徒刑、拘役或三萬元以下罰金。
刑法第二百八十四條第一項：
因過失傷害人者，處六月以下有期徒刑、拘役或五百元以下罰金，致重傷
者，處一年以下有期徒刑、拘役或五百元以下罰金。
